【裁判字號】    95,聲,1490
【裁判日期】    950914
【裁判案由】    專科沒收
【裁判全文】
臺灣臺南地方法院刑事裁定              95年度聲字第1490號
聲  請  人  臺灣臺南地方法院檢察署檢察官
被      告  甲○○
                    （現另案於臺灣臺南監獄執行中）
上列聲請人因專科沒收案件（九十五年度毒偵字第三六號、九十
五年度聲沒字第三一三號），聲請沒收違禁物，本院裁定如下：
    主  文
扣案含第一級毒品海洛因之煙捲貳根（標記有ＨＲ（＋），共重
壹點肆公克）、煙草壹包（重點陸柒公克）、第二級毒品安非
他命壹包（毛重壹點玖公克）均沒收銷燬。
其餘聲請駁回。
    理  由
一、本件聲請意旨略以：被告甲○○因施用第一級毒品海洛因及
    第二級毒品安非他命案件，經本院以九十四年度毒聲值字第
    六十四號（即九十四年度毒聲字第三五三號）裁定送觀察、
    勒戒後，因認有繼續施用毒品之傾向，又經本院以九十四年
    度毒聲字第四五九號裁定令入戒治處所施以強制戒治，提起
    抗告，再經臺灣高等法院台南分院以九十四年度毒抗字第一
    八二號裁定駁回抗告確定，嗣經強制戒治六個月以上，復無
    繼續強制戒治之必要，而經臺灣臺南地方法院檢察署檢察官
    於民國（下同）九十五年二月十七日以九十五年度戒毒偵字
    第三六號不起訴處分在案。而扣案含有第一級毒品海洛因之
    標記有ＨＲ（＋）煙捲二支、煙草一包（各計重一點四公克
    、三點六七公克，人工鑑別編號：000000000號）
    及第二級毒品安非他命一包（毛重一點三九公克），分別經
    法務部調查局鑑定及臺南縣警察局少年隊初步檢驗之結果，
    分別呈現海洛因及安非他命之成分，此有法務部調查局九十
    四年八月九日出具之調科壹字第000000000號鑑定
    通知書、臺南縣警察局少年隊九十四年四月二十七日出具之
    初步檢驗報告書各一份等在卷可稽，爰依毒品危害防制條例
    第十八條第一項前段之規定沒收銷燬等語。
二、按違禁物得單獨宣告沒收，且違禁物不問屬於犯罪行為人與
    否沒收之；又查獲之第一級毒品海洛因，及第二級毒品安非
    他命不問屬於犯人與否，應沒收銷燬之，修正施行後刑法第
    四十條第二項、第三十八條第一項第一款、第二項、毒品危
    害防制條例第二條第二項第一款、第十八條第一項前段分別
    定有明文。次按沒收為從刑之一種，具有刑罰及保安處分之
    性質，且與主刑有其從屬關係，如行為後，法律有所變更，
    但主刑之法定最高度及最低度刑，與修正前之舊法完全相同
    ，或僅沒收之從刑規定有所更易，主刑並未修正時，則沒收
    部分，固不生比較問題，應適用修正後之法律（最高法院八
    十七年度台上字第二五九六、三三三二、三三九七號判決意
    旨參照）。再參以修正施行前刑法第三十八條第二項與修正
    後條文僅將條文中「犯人」修正為「犯罪行為人」，而修正
    施行前刑法四十條但書則於修正後調整至第四十條第二項，
    換言之，此次條文修正僅有文字及條項之調整，並無實質內
    容之增刪，更未有對犯罪行為人產生任何不利益之情形，因
    此，依前開所述，單獨宣告沒收事項，應依修正施行後之規
    定認定之。
三、經查：
  (一)本件被告甲○○於九十四年四月二十七日下午二時許，在台
    南市○○○路○段一七八號前，為警查獲，並自其身上起出
    含有第一級毒品海洛因之煙捲二支（標記有ＨＲ（＋））、
    煙草一包以及第二級毒品安非他命一包乙節，業據被告於警
    詢及本院訊問時坦承係其所有之物品，復經臺南市警察局少
    年隊於同日下午二時四十五分許，以聯勤二０四廠製造之煙
    毒檢驗Ａ包試劑初步檢驗結果，確實呈嗎啡、海洛因、安非
    他命反應；另將前開扣案物品囑託法務部調查局鑑定，經該
    局以化學呈色法及以氣相層析質譜儀分析法鑑驗結果，亦認
    標記有ＨＲ（＋）之煙捲二支（共重一點四０公克）以及煙
    草一包（重三點六七公克）均含第一級第六項毒品海洛因成
    分，此有臺南縣警察局少年隊扣押物品目錄表、臺南縣警察
    局少年隊九十四年四月二十七日出具之查獲涉嫌毒品危害防
    制條例案毒品初步檢驗報告單、法務部調查局九十四年八月
    九日出具之調科壹字第000000000號鑑定通知書各
    一紙附卷可稽。
  (二)又查，被告甲○○因施用第一級毒品海洛因及第二級毒品安
    非他命案件，經本院以九十四年度毒聲值字第六四號（即九
    十四年度毒聲字第三五三號）裁定送觀察、勒戒後，因認有
    繼續施用毒品之傾向，又經本院以九十四年度毒聲字第四五
    九號裁定令入戒治處所施以強制戒治，被告不服提起抗告，
    再經臺灣高等法院台南分院以九十四年度毒抗字第一八二號
    裁定駁回抗告確定，嗣經強制戒治六個月以上，復無繼續強
    制戒治之必要，而經臺灣臺南地方法院檢察署檢察官於以九
    十五年度戒毒偵字第三六號不起訴處分在案等情，亦有前開
    裁定及不起訴處分書各一份附卷可憑。
  (三)綜上，足證上開扣案之標記有ＨＲ（＋）煙捲二支、煙草一
    包確實均含有第一級毒品海洛因之成分，又扣案之結晶體一
    包亦屬第二級毒品安非他命無疑，揆諸前揭說明，聲請人此
    部分聲請並無不當，應予准許，爰為裁定如主文所示。
四、至聲請人另就扣案標記有ＨＲ（－）之煙捲一支（重零點二
    九公克，人工鑑別編號：000000000號），亦應依
    刑法第三十八條第一項第一款及同法第四十條但書違禁物之
    規定聲請單獨宣告沒收部分。查前開標記有ＨＲ（－）之煙
    捲一支，經送法務部調查局以化學呈色法及以氣相層析質譜
    儀分析法鑑驗結果，並未發現含任何法定毒品成分，此有法
    務部調查局九十四年八月九日出具之調科壹字第二００００
    五六五九號鑑定通知書一紙在卷可按，此外，復查無其他證
    據以資證明前開扣案之煙捲一支，係屬毒品危害防制條例第
    十八條第一項規定之第一、二級毒品，從而，聲請人此部分
    之聲請為無理由，應予駁回。
中    華    民    國    95    年    9    月    14    日
                  刑事第四庭   法  官  黃欣怡
以上正本證明與原本無異
如不服本裁定應於送達五日內向本院提出抗告
                               書記官  陳怡吟
中    華    民    國    95    年    9    月    14    日


司法院資訊處製作；財團法人民間司法改革基金會備份。
